臺灣高等法院刑事判決
111年度上訴字第984號
上  訴  人  
即  被  告  邱奕珉


選任辯護人  王俊傑律師
上列上訴人即被告因詐欺案件，不服臺灣士林地方法院110年度
審易字第643號，中華民國110年12月24日第一審判決（起訴案號
：臺灣士林地方檢察署110年度偵字第3661號），提起上訴，本
院判決如下：
    主      文
原判決撤銷。
邱奕珉犯以網際網路對公眾散布而犯詐欺取財罪，處有期徒刑壹
年壹月；又犯以網際網路對公眾散布而犯詐欺取財罪，處有期徒
刑壹年壹月。
    事實及理由
一、本案經本院審理結果，認第一審以上訴人即被告邱奕珉係犯
    以網際網路對公眾散布而犯詐欺取財罪，共2罪，其認事用
    法均無不當，除更正原判決第1頁第24、25行之「邱奕」為
    「邱奕珉」外，其餘均引用第一審判決書所記載之事實、證
    據及除量刑、沒收部分以外之理由（如附件）。
二、被告提起本件上訴，理由略以：我承認犯罪，已賠償被害人
    ，希望法院從輕量刑等語。
三、本院查：　　
  ㈠原審依憑被告於警詢之供述（見偵卷第7至12頁）、於偵查、
    原審準備程序及審理時之自白（見偵卷第151頁、原審卷第5
    8、88、128頁）、證人即告訴人黃信凱、黃世閔、證人張少
    瑜於警詢之證述（見偵卷第23至29、31至32頁）、證人林佳
    玟於警詢、偵查之證述（見偵卷第13至21、151至153頁）、
    臉書販售手機之廣告及臉書對話紀錄擷圖（見偵卷第37至42
    頁）、黃世閔之中華郵政帳號00000000000000網路銀行交易
    結果（見偵卷第120頁）、中國信託商業銀行000-000000000
    000號帳戶往來明細表（見偵卷第49至51頁）、彰化商業銀
    行西內湖分行民國110年2月20日彰西湖字第1100000014號函
    及所附交易往來明細表及止扣明細資料（見偵卷第161至173
    頁）等證據，認定被告以網際網路對公眾散布而犯詐欺取財
    等犯行，已詳敘所憑之證據與認定之理由，並無任何憑空推
    論之情事，亦與經驗法則、論理法則無違。
　㈡上訴之判斷
  ⒈原審經詳細調查後，以被告犯罪事證明確，予以論罪科刑，
    固非無見。惟查：
　⑴被告於本院審理時，業與黃世閔達成和解，並當庭給付黃世
    閔人新臺幣（下同）2萬元，有其等和解筆錄1份在卷可參（
    見本院卷第109至110頁），另被告已於111年4月22日依其與
    黃信凱於原審成立之調解筆錄（見原審卷第93頁）賠付黃信
    凱1萬7,000元，有本院公務電話紀錄、被告提出之轉帳單據
    各1份在卷可稽（見本院卷第95、141頁），是黃信凱、黃世
    閔所受損害均獲填補，原審未及審酌此部分被告之犯罪後態
    度而為科刑，尚有未合。
  ⑵被告所為本案以網際網路對公眾散布而犯詐欺取財犯行各獲1
    萬5,000元（黃信凱部分）、1萬6,000元（黃世閔部分）之
    犯罪所得，本應予以諭知沒收、追徵，然因被告已與黃信凱
    、黃世閔達成調解、和解，且依約賠付之金額已超過其犯罪
    所得，已達沒收制度剝奪被告犯罪所得之立法目的，如仍諭
    知沒收其犯罪所得，容有過苛之虞，是依刑法第38條之2第2
    項規定，就被告上開犯罪所得，不予諭知沒收及追徵（詳如
    後述）。原審未及審酌此情，仍就被告上開犯罪所得予以宣
    告沒收及追徵，亦有未合。　
　⒉被告除以從輕量刑為由提起上訴外，其辯護人另以：⑴被告在
    網路上張貼廣告行為只有1次，應可成立想像競合犯。⑵被告
    已與被害人達成和解，請求依刑法第59條減輕其刑等語為被
    告辯護，惟查：
　⑴按所謂想像競合犯，係指刑法第55條前段所定「一行為而觸
    犯數罪名」之情形而言。必其行為祗有一個，一次實行，以
    侵害數個法益者，始足當之。如行為人所實行之數行為，在
    客觀上可以區分，且每次行為侵害不同之法益，在刑法評價
    上，各具獨立性，均可獨立成罪，自無成立想像競合犯之可
    能，而應按數罪，併合處罰。查被告固於網路上張貼1則手
    機廣告而吸引黃信凱、黃世閔前來洽購手機，然黃信凱、黃
    世閔係分別於不同時間以電話與被告聯繫，由被告各向黃信
    凱、黃世閔施以詐術後，致黃信凱、黃世閔陷於錯誤而匯款
    致被告指定帳戶，此據被告於警詢供述（見偵卷第10至11頁
    ）、黃信凱、黃世閔於警詢證述（見偵卷第27至28、31至32
    頁）明確，足見被告對黃信凱、黃世閔所為之以網際網路對
    公眾散布而犯詐欺取財犯行，在客觀上分立、侵害法益不同
    ，各具獨立性，應予以分別評價，尚無成立想像競合犯之可
    能。
　⑵刑法第59條之規定，必於犯罪之情狀，在客觀上足以引起一
    般同情，認為即予宣告法定最低度刑期，猶嫌過重者，始有
    其適用。查被告僅因缺錢花用，即上網刊登詐欺廣告，致使
    廣大民眾受騙，此不特定、多數性詐欺犯罪類型，其侵害社
    會程度及影響層面均屬嚴重，其所為以網際網路對公眾散布
    而犯詐欺取財犯行，客觀上並不足以引起一般人之同情，復
    觀諸本案之犯罪情節，並無犯罪時有何難以防免、不得不然
    或特別值得憫恕之特殊原因與環境，且依被告所陳各節，難
    認其於犯罪時有何特殊原因及環境，在客觀上並無足以引起
    一般人同情之事由，亦無情輕法重情形，無從依刑法第59條
    減刑。
　⒊是被告之辯護人所執上揭情詞，雖無可採，然本件被告上訴
    請求從輕量刑，則屬有理由，自應由本院將原判決予以撤銷
    改判。　
四、科刑審酌事項
  ㈠爰以行為人之責任為基礎，審酌被告不思循正途賺取錢財，
    為圖私利而為本件加重詐欺犯行，造成黃信凱、黃世閔財物
    損失，缺乏法治觀念，漠視他人財產權，實有不該；惟念及
    被告於原審、本院準備程序及審理時均坦承犯行，並於本院
    審理時，與黃世閔達成和解，並已賠償黃信凱、黃世閔損失
    ，業如上述，堪認被告已有悔悟之心，另兼衡被告於原審自
    陳高職肄業之智識程度、未婚、無子女仰賴其扶養、目前在
    便利商店工作之生活狀況（見原審卷第130至131頁）等一切
    情狀，改量處如主文第2項所示之刑。
　㈡另本院衡酌被告除本案所犯2罪外，尚有其他案件在偵查、審
    理、或已確定而執行完畢或待執行中，有本院被告前案紀錄
    表在卷可考，則由本院依法定其應執行刑，恐未能保障被告
    定刑聽審權、徒增不必要重複裁判或違反一事不再理原則情
    事發生之虞，宜待本案確定後，再由臺灣高等檢察署檢察官
    向本院聲請裁定應執行刑，基此考量，爰不就被告所犯2罪
    之宣告刑，定其應執行之刑，一併敘明。　　
五、不予沒收之理由
　  按犯罪所得，屬於犯罪行為人者，沒收之。但有特別規定者
    ，依其規定；前2項之沒收，於全部或一部不能沒收或不宜
    執行沒收時，追徵其價額；宣告前2條之沒收或追徵，有過
    苛之虞、欠缺刑法上之重要性、犯罪所得價值低微，或為維
    持受宣告人生活條件之必要者，得不宣告或酌減之。刑法第
    38條之1第1、3項、第38條之2第2項分別定有明文。查本件
    被告詐得黃信凱匯入之1萬5,000元及黃世閔匯入之1萬6,000
    元，共計3萬1,000元款項，均屬本案被告犯罪所得，而未扣
    案，原應依刑法第38條之1第1項前段、第3項規定宣告沒收
    ，並諭知沒收及追徵，然被告已賠付黃世閔2萬元、黃信凱1
    萬7,000元，業如前述，則被告所賠付黃信凱、黃世閔之金
    額共3萬7,000元既大於應沒收之犯罪所得3萬1,000元，已達
    沒收制度剝奪被告犯罪所得之立法目的，若再宣告沒收及追
    徵其犯罪所得，將有過苛之虞，爰依刑法第38條之2第2項之
    規定，不予宣告沒收及追徵。
據上論斷，應依刑事訴訟法第369條第1項前段、第364條、第299
條第1項前段、第373條，判決如主文。
本案經檢察官林彥均提起公訴，被告提起上訴，檢察官鄭堤升到
庭執行職務。
中　　華　　民　　國　　111 　年　　6 　　月　　23　　日
                  刑事第二十一庭審判長法　官  林怡秀
                                      法　官  劉元斐
                                      法　官  蔡羽玄
以上正本證明與原本無異。
如不服本判決，應於收受送達後20日內向本院提出上訴書狀，其
未敘述上訴之理由者並得於提起上訴後20日內向本院補提理由書
（均須按他造當事人之人數附繕本）「切勿逕送上級法院」。
                                      書記官  陳語嫣
中　　華　　民　　國　　111 　年　　6 　　月　　23　　日
附錄本案論罪科刑法條全文
中華民國刑法第339條之4
犯第三百三十九條詐欺罪而有下列情形之一者，處一年以上七年
以下有期徒刑，得併科一百萬元以下罰金：
一、冒用政府機關或公務員名義犯之。
二、三人以上共同犯之。
三、以廣播電視、電子通訊、網際網路或其他媒體等傳播工具，
    對公眾散布而犯之。
前項之未遂犯罰之。　　
　
附件　　

臺灣士林地方法院刑事判決
110年度審易字第643號
公　訴　人　臺灣士林地方檢察署檢察官
被　　　告　邱奕珉　男　民國00年00月00日生
　　　　　　　　　　住○○市○○區○○路0段00號
　　　　　　　　　　身分證統一編號：Z000000000號
上列被告因詐欺案件，經檢察官提起公訴（110 年度偵字第3661
 號），被告於本院準備程序中就被訴事實均為有罪之陳述，經
本院合議庭裁定由受命法官獨任行簡式審判程序審理，並判決如
下：
    主  文
邱奕珉犯以網際網路對公眾散布詐欺取財罪，共貳罪，各處有期
徒刑壹年貳月。應執行有期徒刑壹年捌月。
未扣案之犯罪所得新臺幣參萬壹仟元沒收，於全部或一部不能沒
收或不宜執行沒收時，追徵其價額。
    犯罪事實及理由
一、本件犯罪事實及證據，除引用檢察官起訴書之記載（如附件
    ）外，另更正並補充如下：
（一）起訴書犯罪事實欄一所載「基於詐欺取財之犯意」更正為
      「基於以網際網路對公眾散布而詐欺取財之犯意」；「至
      邱奕珉所指定之中國信託商業銀行帳號000-000000000000
      號帳戶內（下稱中國信託帳戶，帳戶所有人林佳玟另為不
      起訴處分）」後補充「，並指示不知情之林佳玟將款項匯
      至邱奕所有之彰化銀行帳號00000000000000號帳戶」。
（二）被告邱奕警詢筆錄1份。
（三）被告於本院民國（下同）110年8月6日準備程序、同年9月
      17日、同年12月10日審理時所為之自白。　　　　　　
二、論罪科刑：
（一）按刑法第339條之4第1項第3款以廣播電視、電子通訊、網
      際網路或其他媒體等傳播工具，對公眾散布而犯詐欺取財
      罪，其立法理由略以：考量現今以電信、網路等傳播方式
      ，同時或長期對社會不特定多數之公眾發送訊息施以詐術
      ，往往造成廣大民眾受騙，此一不特定、多數性詐欺行為
      類型，其侵害社會程度及影響層面均較普通詐欺行為嚴重
      ，有加重處罰之必要，爰定為第3款之加重處罰事由。申
      言之，係因以廣播電視、電子通訊、網際網路或其他媒體
      等傳播工具，對公眾散布而犯之，將導致不特定人或多數
      人於閱聽見聞後，有受詐騙之虞，可能造成之侵害社會程
      度及影響層面均較鉅，爰增訂上開加重處罰之詐欺類型犯
      罪。故倘行為人有以上開傳播工具，對於不特定人或「多
      數人」散布不實訊息，以招徠民眾，進而遂行詐欺行為，
      即已具備該款加重詐欺罪之構成要件。從而，行為人雖利
      用廣播電視、電子通訊、網際網路或其他媒體等傳播工具
      犯罪，倘未向公眾散布詐欺訊息，而係針對「特定個人」
      發送詐欺訊息，固僅屬普通詐欺罪範疇。但行為人若係基
      於詐欺「不特定或多數」民眾之犯意，利用網際網路等傳
      播工具，刊登虛偽不實之廣告，以招徠民眾，進行詐騙，
      縱行為人尚須對於受廣告引誘而來之被害人，續行施用詐
      術，始能使被害人交付財物，仍係以網際網路等傳播工具
      向公眾散布詐欺訊息，無礙成立加重詐欺罪（最高法院10
      9年度台上字第605號判決參照）。查被告於起訴書犯罪事
      實欄一所示，在臉書網路平台公開張貼販賣「IPHONE11 
      蒂芬妮綠 256G NT＄18,000」之廣告訊息，待告訴人黃世
      閔、黃信凱上網瀏覽該訊息後，透過臉書訊息功能與被告
      聯繫交易內容，因而受騙致匯款商品價金至被告指定之帳
      戶，被告所為自屬利用網際網路散播不實訊息而遂行詐欺
      取財犯行甚明。
（二）核被告所為，均係犯刑法第339條之4第1項第3款之以網際
      網路對公眾散布而詐欺取財罪。公訴意旨認被告本件均係
      犯刑法第339條第1項之詐欺罪名，容有未洽，惟此部分起
      訴之事實與本院認定之犯罪事實之基本社會事實同一，本
      院復於上開準備程序及審理時併予告知被告另涉犯刑法第
      339 條之4 第1 項第3 款之加重詐欺取財罪，已無礙於被
      告防禦權之行使，爰依刑事訴訟法第300 條之規定，變更
      起訴法條。又被告利用不知情之林佳玟所有之中國信託商
      業銀行帳號000-000000000000號帳戶收受告訴人等遭詐騙
      之款項，並轉帳至被告所有之上開彰化銀行帳戶，而遂行
      本案之詐欺取財犯行，均為間接正犯。又被告所犯上開2 
      次加重詐欺取財犯行，其犯意各別，行為互殊，應予分論
      併罰。爰審酌被告正值青年，非無謀生能力，不思循正當
      途徑賺取財物，竟貪圖不法利益，利用網際網路張貼不實
      內容散布於眾而詐騙告訴人黃世閔、黃信凱，貪圖不勞而
      獲，價值觀念顯有偏差，且侵害告訴人等之財產權，其行
      為實值非難。惟念被告犯後始終坦承犯行，尚非全無悔意
      ，雖於本院110年9月17日審理時與告訴人黃信凱達成調解
      ，然被告並未履行調解內容，有本院110年審附民移調字
      第70號調解筆錄及本院公務電話紀錄各1份可佐，並據被
      告於本院110 年12 月10 日審理時供承在卷，可知被告迄
      今均未賠償告訴人等之損害，兼衡被告為高職肄業之智識
      程度、未婚、無子女仰賴其扶養、目前在便利商店工作之
      生活狀況等一切情狀，分別量處如主文所示之刑，並定其
      應執行之刑，以資懲儆。
三、按犯罪所得，屬於犯罪行為人者，沒收之；前二項之沒收，
    於全部或一部不能沒收或不宜執行沒收時，追徵其價額，刑
    法第38條之1 第1 項前段、第3 項分別有明文規定。查本件
    被告詐得告訴人黃信凱匯入之新臺幣（下同）1萬5,000元及
    告訴人黃世閔匯入之1萬6,000元，共計3萬1,000元之款項，
    均屬被告之犯罪所得，業據被告及告訴人等陳述明確，嗣被
    告雖與告訴人黃信凱成立調解，然被告並未依約履行調解內
    容，已如上述，為貫徹沒收新制修法之理念，即任何人都不
    能坐享或保有犯罪所得或所生利益，爰將上開合計3萬1,000
    元之不法利得，依刑法第38條之1 第1 項前段、第3項之規
    定宣告沒收，如全部或一部不能沒收或不宜執行沒收時，追
    徵其價額。
據上論斷，依刑事訴訟法第273 條之1 第1 項、第299 條第1 項
前段、第300 條、第310 條之2 、第454 條第2 項，刑法第339
條之4第1項第3款、第51條第5 款、第38條之1第1項前段、第3項
、第40條之2第1 項，刑法施行法第1條之1第1項，判決如主文。
本案經檢察官林彥均提起公訴，檢察官蔡元仕到庭執行職務。
中　　華　　民　　國　　110 　年　　12　　月　　24　　日
                  刑事第九庭法  官 李育仁
以上正本證明與原本無異。　　　　　　　　　
因疫情而遲誤不變期間，得向法院聲請回復原狀。
如不服本判決應於收受送達後20日內向本院提出上訴書狀，並應
敘述具體理由。其未敘述上訴理由者，應於上訴期間屆滿後20日
內向本院補提理由書（均須按他造當事人之人數附繕本）「切勿
逕送上級法院」。
                             書記官 丁梅芬
中　　華　　民　　國　　110 　年　　12　　月　　28　　日

附錄本案論罪科刑法條全文：
中華民國刑法第339條之4
犯第三百三十九條詐欺罪而有下列情形之一者，處一年以上七年
以下有期徒刑，得併科一百萬元以下罰金：
一、冒用政府機關或公務員名義犯之。
二、三人以上共同犯之。
三、以廣播電視、電子通訊、網際網路或其他媒體等傳播工具，
    對公眾散布而犯之。
前項之未遂犯罰之。　　
　
附件：　　
　　臺灣士林地方檢察署檢察官起訴書
                                     110年度偵字第3661號
　　被　　　告　邱奕珉 　男　20歲（民國00年00月00日生）
　　　　　　　　　　　　住○○市○○區○○路0段00號
　　　　　　　　　　　　國民身分證統一編號：Z000000000號
上列被告因詐欺案件，已經偵查終結，認應該提起公訴，茲將犯
罪事實及證據並所犯法條分敘如下：
　　　　　　犯罪事實
一、邱奕珉意圖為自己不法之所有，基於詐欺取財之犯意，並無
    販賣iPHONE11之真意，竟於民國109年11月29日前某不詳時
    日，在不詳地點，以臉書暱稱為「杨奕」之帳號，在臉書張
    貼「IPHONE11 蒂芬妮綠 256G NT＄18,000」之廣告，致使黃
    世閔、黃信凱信以為真，陷於錯誤，分別見上開手機販賣廣
    告後與邱奕珉聯繫購買，並依其指示如附表所示時間，匯款
    附表所示金額至邱奕珉所指定之中國信託商業銀行帳號000-
    000000000000號帳戶內（下稱中國信託帳戶，帳戶所有人林
    佳玟另為不起訴處分）。嗣經黃世閔、黃信凱匯款後遲未收
    到所購買之手機，與邱奕珉聯繫，邱奕珉一再以商品已經寄
    出推託，黃世閔、黃信凱始知受騙，邱奕珉以此方式詐得總
    計新臺幣（下同）31,000元。
二、案經黃世閔、黃信凱訴由臺北市政府警察局大同分局報告偵
    辦。
　　　　　　證據並所犯法條
一、證據名稱及待證事實
編號 證據名稱 待證事實 1 被告邱奕珉於偵查中之自白 被告邱奕珉坦承本件詐欺取財犯行 2 同案被告林佳玟於警詢及偵查中之供述 1.被告邱奕珉以有人要還錢為由，向同案被告林佳玟之男朋友張少瑜借用帳戶，張少瑜經同案被告林佳玟之同意出借上開中國信託帳戶予被告邱奕珉收用之事實。 2.附表所示告訴人匯款至系爭中國信託帳戶後，同案被告林佳玟即將金額轉帳至被告邱奕珉所有彰化商業銀行西內湖分行帳號00000000000000號帳戶之事實。 3 證人張少瑜於警詢中之證述 1.被告邱奕珉以有人要還錢為由，向證人張少瑜借用帳戶，證人張少瑜經同案被告林佳玟之同意出借上開中國信託帳戶予被告邱奕珉使用之事實。 2.臉書帳號暱稱為「杨奕」之實際使用人為被告之事實。 4 告訴人黃信凱於警詢之指訴 告訴人黃信凱於臉書上向帳號暱稱為「杨奕」之人購買手機，因而遭詐騙匯款之事實。 5 告訴人黃世閔於警詢之指訴 告訴人黃世閔於臉書上向帳號暱稱為「杨奕」之人購買手機，因而遭詐騙匯款之事實。   6 臉書販售手機之廣告及臉書對話紀錄擷圖 被告邱奕珉於臉書上以販賣手機詐騙之事實。   7 告訴人黃世閔所提供之中華郵政帳號00000000000000網路銀行交易結果 告訴人黃世閔於附表編號2所示時間、方式匯款16000元至系爭中國信託帳戶之事實。   8 中國信託商業銀行000-000000000000號帳戶往來明細表 告訴人2人分別於附表所示時間，匯款如附表所示金額，至系爭中國信託帳戶之事實。   9 彰化商業銀行西內湖分行110年2月20日彰西湖字第1100000014號函文及所附交易往來明細表及止扣明細資料 1.同案被告林佳玟收到本案告訴人等匯款後，立即依被告邱奕珉指示轉匯至被告所有之彰化銀行帳戶之事實。 2.被告邱奕珉所有之彰化銀行帳戶，雖曾於109年12月9日、同年月18日遭圈存，然均於防圈存隔日自動解除，被告於警詢時供稱係因帳戶遭凍結無法還款等辯稱不實之事實。 
二、核被告邱奕珉所為，係犯刑法第339條第1項詐欺取財罪嫌。
    被告所為附表編號1、2之詐欺取財犯行，犯意分別，請分論
    併罰。按犯罪所得屬於犯罪行為人者，沒收之，於全部或一
    部不能沒收或不宜執行沒收時，追徵其價額，刑法第38條之
    1 第1項前段、第3 項分別定有明文。本件被告詐得總計31,
    000元之犯罪所得，雖未扣案，仍請依刑法第38條之1 第1 
    項前段、第3 項之規定，宣告沒收，且於全部或一部不能沒
    收或不宜執行沒收時，追徵其價額。 
三、依刑事訴訟法第251條第1項提起公訴。
　此　致
臺灣士林地方法院
中　　華　　民　　國　 110　　年　　3 　　月　　9 　　日
                            檢  察  官 林  彥  均
本件正本證明與原本無異
中　　華　　民　　國　 110　　年　　3 　　月　　17　　日
                            書  記  官 黃  麗  菁
所犯法條:
中華民國刑法第339條
意圖為自己或第三人不法之所有，以詐術使人將本人或第三人之
物交付者，處 5 年以下有期徒刑、拘役或科或併科 50 萬元以
下罰金。
以前項方法得財產上不法之利益或使第三人得之者，亦同。
前二項之未遂犯罰之。

附表：
編號 告訴人 匯款金額（新臺幣） 匯款時間 匯出帳戶 匯入帳號 1 黃信凱 15,000 109年11月30日下午2時53分 中國信託商業銀行帳號0000000000000000號 中國信託商業銀行帳號000-000000000000號帳戶 2 黃世閔 16,000 109年11月29日下午7時39分 中華郵政帳號00000000000000 同上 合計：31,000